【裁判字號】    98,交易,27
【裁判日期】    980630
【裁判案由】    過失致死
【裁判全文】
臺灣花蓮地方法院刑事判決              98年度交易字第27號
公  訴  人  臺灣花蓮地方法院檢察署檢察官
被      告  甲○○
上列被告因過失致死案件，經檢察官提起公訴（98年度偵字第13
62號），被告於準備程序中就被訴事實為有罪之陳述，經本院裁
定進行簡式審判程序，判決如下：
    主  文
甲○○犯過失致人於死罪，處有期徒刑玖月。
    事實及理由
一、犯罪事實：甲○○於民國97年11月21日19時05分許，駕駛車
    牌號碼T4-8325 號自用小客車附載甘庭瑋，沿花蓮縣新城鄉
    ○○村○○○○路由北往南方向行駛，行經台九線公路194.
    2 公里處與鄉根一巷之交岔路口時，本應注意不得超速行駛
    ，並應注意汽車行經閃光黃燈之交岔路口應減速接近、小心
    通過，而當時天候晴、夜間有照明、柏油乾燥路面無缺陷亦
    無障礙物，並無不能注意之情事，竟怠於注意，適王新發駕
    騎車牌號碼HES-798 號重型機車附載張菜花沿花蓮縣台九線
    公路由南往北方向行駛，行經台九線公路與鄉○○巷○○路
    口左轉鄉根一巷，於交岔路口處遭甲○○所駕駛之自用小客
    車撞擊，王新發、張菜花因而人車倒地，造成張菜花受有多
    發性損傷併內出血，經送財團法人佛教慈濟綜合醫院急救無
    效，於97年11月21日20時宣告死亡；王新發受有顱腦損傷併
    氣血胸，經送國軍花蓮總醫院附設民眾診療服務處急救後仍
    無生命徵象，於97年11月21日20時17分許宣告死亡。甲○○
    於肇事後，在未被有偵查犯罪職權之機關或公務員發覺前，
    於花蓮縣警察局新城分局警員據報前往現場處理時在場，當
    場承認為肇事者而自首接受裁判。
二、證據：
  (一)被告甲○○於警詢、偵查及本院審理時之自白。
  (二)告訴人乙○○於警詢、偵查中之指訴。
  (三)證人甘庭瑋於警詢之證述。
  (四)證人張阿秋於偵查中之證述。
  (五)道路交通事故現場圖、道路交通事故調查報告表(一)(二)、現場
    及車損照片、舉發違反道路交通管理事件通知單。
  (六)國軍花蓮總醫院附設民眾診療服務處診斷證明書、慈濟綜合
    醫院診斷證明書、機車車籍資料、臺灣花蓮地方法院檢察署
    檢察官相驗筆錄、相驗屍體證明書、檢驗報告書、相驗照片
    。
  (七)臺灣省花東區車輛行車事故鑑定委員會鑑定意見書、臺灣省
    車輛行車事故覆議鑑定委員會98年3月10日覆議字第0986200
    800號函雖認被害人王新發與被告同為肇事原因，然查：
    1.依道路交通事故現場圖所示，被告汽車煞車痕起始點由內
      線車道向右斜向外側車道，可知當時被告原行駛於內線車
      道。
    2.被告汽車煞車痕長達43.5公尺，參依美國西北大學研究之
      「車速測定量規」所求出「汽車煞車距離、行車速度及道
      路摩擦係數對照表」計算，被告當時駕駛速度約達90公里
      ，每秒行車速度約25公尺（參本院卷第40頁對照表）。依
      被告於警詢陳述：「第1次發現該機車時距離我車約100公
      尺的北上車道上，我有放油門沒有減速」等語，足見被告
      超速行駛，且已發現被害人機車，惟並未減速為安全措施
      。
    3.依證人張阿秋於偵查中證述：「騎機車先停在中央分隔島
      上，騎士看左右無來車就往鄉根一巷直行，走到一半就被
      小客車撞上」、「小客車的速度很快」等語（見97年度相
      字第348號卷第 94頁），可知被害人王新發行駛至交岔路
      口有停車查看左右來車。
    4.按行車速度應依速限行駛，不得超速行駛；又行駛至交岔
      路口，其行進、轉彎，轉彎車應讓直行車先行，道路交通
      安全規則第93條第1項、第102條定有明文。而轉彎車應讓
      直行車先行，係指已行駛至交岔路口之車輛而言，如轉彎
      車已在交岔路口，直行車尚未到達路口，轉彎車駕駛人信
      賴直行車駕駛人依正常速限行駛，兩車距離可安全通過之
      情形下，轉彎車自得行駛通過路口。本件被告發現被害人
      王新發機車於北上車道時距離尚有 100公尺，被害人王新
      發於北上車道停於交岔路口查看南下右方來車僅須 1-2秒
      時間，當時被告汽車尚未到達交岔路口，且依正常速限尚
      在被害人通過路口之安全距離之外，被害人機車自得通過
      路口。本件如被告依規定速限行駛，且減速接近交岔路口
      ，顯可避免本件車禍之發生，是被告駕駛汽車超速行駛且
      未減速接近交岔路口應為本件交通事故主要肇事因素。本
      件事故經送請臺灣省花東區車輛行車事故鑑定委員會鑑定
      及臺灣省車輛行車事故覆議鑑定委員會覆議結果雖認被害
      人王新發與被告同為肇事因素，惟上開鑑定意見，僅依路
      權歸屬判斷，而未斟酌被告超速行駛影響被害人王新發之
      判斷及當時兩車距離之因素，本院認該鑑定結果尚有未及
      周延之處，併予敘明。
三、論罪科刑：
    核被告甲○○所為，係犯刑法第276條第1項之過失致死罪。
    被告以一過失行為同時造成王新發、張菜花 2人死亡之結果
    ，係以一行為觸犯二過失致死罪名，為想像競合犯，應依刑
    法第55條前段規定，從一重之過失致死罪處斷。被告肇事後
    ，於其犯行未為有偵查權限之機關發覺前，向前來處理車禍
    事宜之警員承認肇事，有花蓮縣警察局道路交通事故肇事人
    自首情形紀錄表在卷可憑，被告亦未逃避偵審，合於自首之
    要件，爰依刑法第62條前段規定，減輕其刑。爰審酌被告坦
    承犯行，非無悔意，犯後態度尚佳，惟因其疏失，導致被害
    人喪失寶貴之生命，造成難以回復之損害，兼衡被告品行、
    智識程度、過失程度、尚未與被害人家屬達成和解等一切情
    狀，量處如主文所示之刑。
四、據上論斷，應依刑事訴訟法第284條之 1、第273條之1第1項
    、第29 9條第1項前段，刑法第276條第 1項、第55條、第62
    條前段，刑法施行法第1條之1，判決如主文。
本案經檢察官羅美秀到庭執行職務。
中    華    民    國    98    年    6     月    30    日
                  交通法庭      法  官  蔡寶樺
以上正本證明與原本無異。
如不服本判決應於收受送達後10日內向本院提出上訴書狀，並應
敘述具體理由。其未敘述上訴理由者，應於上訴期間屆滿後20日
內向本院補提理由書 (均須按他造當事人之人數附繕本)「 切勿
逕送上級法院」。告訴人或被害人如對於本判決不服者，應具備
理由請求檢察官上訴，其上訴期間之計算係以檢察官收受判決正
本之日期為準。
中    華    民    國    98    年    6     月    30    日
                                書記官
附錄本判決論罪之法律條文：
中華民國刑法第276條
因過失致人於死者，處2 年以下有期徒刑、拘役或2 千元以下罰
金。
從事業務之人，因業務上之過失犯前項之罪者，處5 年以下有期
徒刑或拘役，得併科3 千元以下罰金。


司法院資訊處製作；財團法人民間司法改革基金會備份。
